臺灣臺北地方法院刑事判決　　　　　　 99年度訴緝字第216號
公　訴　人　臺灣臺北地方法院檢察署檢察官
被　　　告　陳明德
選任辯護人　林詠嵐律師
　　　　　　黃重鋼律師
上列被告因違反毒品危害防制條例案件，經檢察官提起公訴（98
年度偵字第21625、22167號），本院判決如下：
    主  文
陳明德販賣第一級毒品，累犯，處有期徒刑拾伍年陸月。扣案行
動電話壹具（含0000000000號門號SIM卡壹枚）沒收
。未扣案販賣毒品所得新臺幣貳萬元沒收，如全部或一部不能沒
收時，以其財產抵償之；又販賣第二級毒品，累犯，處有期徒刑
年拾月。扣案行動電話壹具（含0000000000號門號
SIM卡壹枚）沒收。未扣案販賣毒品所得新臺幣仟元沒收，如
全部或一部不能沒收時，以其財產抵償之。應執行有期徒刑拾捌
年。扣案行動電話壹具（含0000000000號門號SIM 卡
壹枚）沒收。未扣案販賣毒品所得新臺幣貳萬仟元沒收，如全
部或一部不能沒收時，以其財產抵償之。
    事  實
一、陳明德前因(1)施用毒品案件，經本院以90年度簡字第1751號
    判處有期徒刑6月確定；又於92年間因(2)施用毒品案件，經
    本院以92年度易字第1803號判處應執行有期徒刑1年；再因
    (3)違反毒品危害防制條例案件，經本院以93年度重訴字第32
    號判處無期徒刑，併科罰金新臺幣（下同）100萬元，因不
    服上訴，經臺灣高等法院以94年度上重訴字第14號撤銷原判
    決，改處有期徒刑3年確定；另(4)因施用毒品案件，經本院
    以94年度易字第768號判處有期徒刑1年，經臺灣高等法院以
    94年度上易字第1397號判決上訴駁回確定；復因(5)偽造文書
    案件，經本院以94年度簡字第912號判處有期徒刑4月確定。
    嗣因中華民國九十六年罪犯減刑條例施行，前揭(3)、(4)、(5)
    案件，經臺灣高等法院以96年度聲減字第443號裁定均減刑
    ，並定應執行執行有期徒刑1年11月確定，乃與(1)、(2)之案
    件接續執行，於96年11月24日縮短刑期執行完畢。
二、明知海洛因、安非他命分別係屬毒品危害防制條例第2條第1
    項、第2項所規範之第一、二級毒品，未經許可，依法不得
    持有及販賣，竟意圖營利，分別基於販賣第一、二級毒品之
    犯意，先於民國97年11月30日9時10分許，由李子儀以00000
    00000號門號與陳明德所有之0000000000號門號聯繫，並約
    定以2萬元之價格，出售海洛因1錢（約3.75公克）予李子儀
    ，並於同日11時許，在臺北縣中和市○○路大潤發賣場附近
    之不詳處所，由陳明德交付約定之海洛因1錢予李子儀，李
    子儀交付2萬元，而完成交易。又於98年5月9日1時37分許，
    由李子儀以0000000000號門號與陳明德所有之0000000000號
    門號聯繫，約定以3000元之價格，販賣甲基安非他命1公克
    予李子儀，於同日不詳時間，在臺北縣新店市○○路○段附
    近之不詳處所，由陳明德交付約定之甲基安非他命1公克予
    李子儀，李子儀交付3000元，而完成交易。嗣於98年7月9日
    16 時25分許，在臺北市○○區○○街56巷18號，為警查獲
    ，並扣得上述0000000000號門號之手機。
三、案經臺北市政府警察局大同分局報告臺灣士林地方法院檢察
    署呈請臺灣高等法院檢察署檢察長令轉臺灣臺北地方法院檢
    察署檢察官偵查後起訴。
    理  由
壹、證據能力
  (一)按被告以外之人於偵查中向檢察官所為之陳述，除顯有不可
    信之情況者外，得為證據，刑事訴訟法第159條之1第2項定
    有明文。證人李子儀於偵查中向檢察官所為之陳述，固屬被
    告以外之人於審判外之言詞陳述，惟李子儀經聲請傳喚到庭
    為證，嗣經本院依法傳拘無著，致無法到庭為交互詰問，本
    院審酌證人李子儀上開陳述作成時情況，並無違法、不當之
    處或證明力明顯過低之瑕疵，於檢察官訊問時之陳述並經具
    結，有結文存卷可憑，且查無顯不可信之情況，依刑事訴訟
    法第159條之1第2項之規定，具有證據能力，得為本案證據
    。
  (二)按被告以外之人於審判中滯留國外或所在不明而無法傳喚或
    傳喚不到者，其於檢察事務官、司法警察官或司法警察調查
    中所為之陳述，經證明具有可信之特別情況，且為證明犯罪
    事實之存否所必要者，得為證據。刑事訴訟法第159條之3第
    3款分別定有明文。證人李子儀於警詢陳述，固屬被告以外
    之人於審判外之言詞陳述，惟李子儀經聲請傳喚到庭為證，
    嗣經本院依法傳拘無著，致無法到庭為交互詰問，本院審酌
    證人李子儀上開陳述作成時情況，並無違法、不當之處或證
    明力明顯過低之瑕疵，其於警詢時之陳述並有可信之特別情
    況，依刑事訴訟法第159條之3之規定，具有證據能力，得為
    本案證據。
  (三)按被告以外之人於審判外之陳述，雖不符前4條之規定，而
    經當事人於審判程序同意作為證據，法院審酌該言詞陳述或
    書面陳述作成時之情況，認為適當者，亦得為證據。當事人
    、代理人或辯護人於法院調查證據時，知有第159條第1項不
    得為證據之情形，而未於言詞辯論終結前聲明異議者，視為
    有前項之同意，刑事訴訟法第159條之5定有明文。查下述其
    餘本院用以認定被告犯行所憑被告以外之人於審判外陳述而
    具有傳聞性質之證據，被告及辯護人與檢察官均未否認其證
    據能力，且無不宜為證據之情形，揆諸前揭說明，均有證據
    能力。
貳、實體部分
一、認定事實部分：
    訊據被告陳明德固然坦承確實有於97年11月30日與李子儀約
    定以2萬元之價格，出售海洛因1錢（約3.75公克），及於98
    年5月9日與李子儀約定以3000元之價格，出售甲基安非他命
    1公克予李子儀之情事，惟矢口否認有何販賣第一、二級毒
    品之犯行，辯稱：97年11月這次是因為李子儀欠我錢，我是
    假裝要賣毒品給他，要把他騙出來，再讓他還我錢，後來我
    朋友鄧福田陪李子儀回去拿錢，結果李子儀爽約沒有把錢交
    給鄧福田，98年5月這次，我想要騙李子儀出來還錢，但李
    子儀沒有出現云云；辯護人則辯稱：被告是在電話內假裝提
    到毒品，是為了把李子儀騙出來，李子儀是為了卸責才誣指
    被告有販賣毒品之事實云云。惟查：
  (一)依0000000000號、0000000000號、0000000000號行動電話之
    通訊監察譯文內容顯示，被告確曾於97年11月30日、98年5
    月9日，多次以其使用之0000000000號行動電話與李子儀使
    用之0000000000號、0000000000號行動電話談論海洛因毒品
    事宜，其二人詳細通話內容如下：
  1.於97年11月30日上午9時10分，通話人李子儀（0000000000
     ）、被告（0000000000）。（以下以李、陳代號稱呼二人
     ）
    陳：怎樣？
    李：喂！喂！德兄啊！
    陳：喂！
    李：喂！
    陳：怎樣？
    李：昨天的那個那個朋友啊！打電話來說，說說那個，還是
        還是之前那種運動褲，啊他就要啊！啊啊啊怎樣？啊，
        是是要怎樣怎樣和他說？
    陳：啊，我怎麼會，我怎麼會知道什麼之前的，我現在就，
    李：啊？我們是否有之前那種運動褲？
    陳：我怎麼知道，你說是那一種？
    李：就是那種啊！那天，就是，
    陳：萬一明明是一樣的，他說不一樣怎麼辦？
    李：是前幾天，不不不是昨天晚上昨天晚上用得那些也，啊
        ？
    陳：你和他說啦！那個不動的給他啦！
    李：嗯！
    陳：用那種的，我也不會講啦！反正就是
    李：好！不會動的給他就對了！好好！啊、啊！等一下！
    陳：一個二萬，給他一個二萬，
    李：好，那我等一下來拿喔！
    陳：你難道不能找他一起過來？
    李：啊？
    陳：不能找他一起過來嗎？
    李：找他一起過去，這樣的話，我還要去他那裏載他也！
        他沒車啊！
    陳：總比你來這裡，再跑去他那裏，是不是更麻煩！
    李：在新屋也！
    陳：啊？
    李：新屋的那個也！
    陳：哦！
    李：是啊！
    陳：我不知道啦！隨便你要這麼用，你是，我是不會讓你
        退回來的，我跟你說，
    李：我知道啊！我知道啊！
    陳：你快一點，你多久會到？
    李：我現在就去啊！
  2.於97年11月30日上午10時57分，通話人李子儀（0000000000
     ）、被告（0000000000）。
     （以下以李、陳代號稱呼二人）
    陳：怎樣啦！
    李：德兄我水果，水果我給你送來了！我現在在樓下！
    陳：坐電梯上來好不好？搭便車好不好？
    李：好，那個我不會坐啊？
    陳：什麼不會坐啊？
    李：搭便車喔！會啦！我會我會！好啦！
  3.於98年5月9日凌晨1時37分，通話人李子儀（0000000000
     ）、被告（0000000000）。
     （以下以李、陳代號稱呼二人）
    李：德兄，你那邊有沒有男生？
    陳：有阿，怎樣？
    李：怎麼算？一克多少？
    陳：3千啦，不然多少？一樣不都是這樣。
    李：要去哪找你？
    陳：安坑麥當勞啦。
    李：喔。
    陳：左轉喔。
    李：阿
    此有被告持用之0000000000號門號及李子儀0000000000、00
    00000000號門號通訊監察譯文在卷可稽（見臺灣士林地方法
    院檢察署98年度偵字第9934號偵查卷第19頁及本院卷(三)第40
    頁背面至42頁），核與證人李子儀證稱有使用電話
    0000000000 、0000000000號與被告通話等語相符（見前揭
    偵查卷第11頁），被告亦坦承確有與李子儀上開通話事實，
    故前揭通話內容確為真實。
  (二)證人李子儀於警詢及偵查中均證稱：第一次於97年11月30日
    9時10分21秒許，我以我所使用0000000000號行動電話與被
    告所使用0000000000號行動電話聯繫之後，以新臺幣2萬元
    之代價，在新北市○○區○○路附近，向被告購買1錢（3.
    75 公克）第一級毒品海洛因。第二次於98年5月9日1時37分
    14秒，我以我所使用0000000000號行動電話與被告所使用00
    00000000號行動電話聯繫，以新臺幣3000元之代價，在新北
    市○○區○○路3段附近，向被告購買1公克安非他命，都是
    供我自己施用。譯文表內所提及「運動褲」是海洛因的代稱
    、「1個2萬」是指1錢海洛因2萬元、「男生」是安非他命的
    代稱等語（見前揭偵查卷第13至14頁、第76至77頁），於偵
    查中更證稱：我跟他（指陳明德）買過多次，但是警方譯文
    中我記得僅有這2次，其他的沒有譯文，有一些譯文也不是
    購毒內容等語（見前揭偵查卷第76頁）。
  (三)依證人李子儀前揭證述及上開通訊監察譯文內容相互參照，
    並有扣案之行動電話（含門號0000000000號SIM卡1張）1支
    ，佐以被告於本院準備程序時供稱：譯文中「運動褲」應該
    是海洛因，「一個二萬」應該是錢，指的是海洛因的錢，應
    該是一錢的單位，「不會動」是海洛因好一點的，沒有摻糖
    的，意思就是比較好的，整塊的，沒有動過的等語（見本院
    (三)卷第41頁背面），顯見證人李子儀確實分別於97年11月30
    日9時10分許與被告聯繫購買第一級毒品海洛因，並於新北
    市○○區○○路大潤發附近交付2萬元予被告，被告並交付
    其所購買之海洛因1錢；於98年5月9日1時37分與被告聯繫購
    買第二級毒品甲基安非他命，並於新北市○○區○○路3段
    麥當勞附近交付3000元與被告，被告並交付其所購買之甲基
    安非他命1克。
  (四)被告雖辯稱：李子儀欠我錢，這兩次都是要騙李子儀出來還
    錢，第一次有騙到人，後來被鄧勝天放走了，第二次李子儀
    根本沒有出現，並沒有交易毒品云云，惟經本院依其聲請傳
    喚證人鄧勝天，鄧勝天證稱：被告是我國小同學的好朋友，
    國小同學姓鄭，綽號是叫「鴨子」，是國小同學介紹認識的
    。我知道李子儀欠被告錢，我在被告住處見到李子儀，而且
    提到要處理債務這種情況共有2次。被告有委託我要向李子
    儀收錢。第一次當天，是李子儀下來帶我的，因為李子儀要
    拿感應器，我沒有在李子儀搭乘電梯上到被告住處的時候，
    在電梯門口控制住李子儀，把李子儀帶到被告的房間去要去
    處理債務的問題，是李子儀自己願意的。被告要我假裝是錢
    莊放款的，當天我沒有跟李子儀下樓去對面的網咖打電動或
    聊天，我、李子儀跟被告在一起1至2個小時，在被告住處談
    還錢事宜，都是李子儀自己說好，還說如果沒有還錢，要把
    車子抵押給被告，鑰匙是李子儀自己交給被告的，被告要我
    當第三人作證說李子儀願意抵押車子。在李子儀自願的情況
    下簽有欠錢的證明，如果沒有按照時間還的話，願意把車押
    給被告，當天被告有交給我李子儀的車鑰匙，要我去談錢的
    事情，去取車之前，李子儀騙我說他要去加油，我給他1000
    至2000元給他，他就不見了，被告就覺得我把李子儀放掉了
    ，後來我就沒在繼續陪被告處理。第二次，是後來不知道隔
    了多久，我人已經在被告家裡面，被告說他已經在電話中騙
    出李子儀了，我就比較沒有印象了，好像是李子儀請他媽媽
    直接送錢，我後來是先走了，就剩下李子儀與被告等語（見
    本院卷(三)第74至78頁背面）；被告則於本院審理時供稱：鄧
    勝天是專門幫忙解決債務的部份，當時李子儀的事情我是請
    鄧勝天幫忙催討李子儀欠我的錢。李子儀之前欠我錢，大約
    是差不多7萬元，那一次被我抓來之後，我修理他打了一頓
    之後，我扣下車子，他還我2萬5千元，剩下的4萬5千元，我
    還讓他分成5張本票，但是後來李子儀躲起來。後來李子儀
    又打電話找我，要來向我騙錢，還是說要來買毒品，我就是
    借這個機會要設局騙李子儀過來，打電話時鄧勝天剛好是在
    我那邊，通完電話後，我就告訴鄧勝天說李子儀終於要來了
    ，等一下把他抓起來要他還這個錢。李子儀到了我中和大潤
    發附近住家的時候，李子儀有打一通電話，問說怎麼上來，
    我要李子儀順便搭別人的電梯一起上來，電梯上來之後，鄧
    勝天就在電梯口等他，我可能是把感應器拿給鄧勝天要他把
    李子儀帶過來。當天李子儀有開車來，我有把車鑰匙扣下來
    交給鄧勝天，要李子儀還多少錢再把車子還給他，我就出去
    了，我叫鄧勝天與李子儀出去，他們是在旁邊的網咖，當時
    我與鄧勝天還有聯絡電話，鄧勝天說李子儀要去向他的親戚
    拿2萬元給我，後來沒有拿到錢，鄧勝天就把李子儀給放了
    ，李子儀的車子也沒辦法交給我等語（見本院卷(三)第69頁背
    面至第73頁背面）。是被告與證人鄧勝天就當天究係鄧勝天
    或李子儀孰先到被告家中、李子儀有無遭鄧勝天控制行動、
    鄧勝天是否有與李子儀前往網咖談論債務處理事宜等重要情
    節，彼此所述顯然迥異，尚難認被告在97年11月30日有以交
    易毒品為由，將李子儀誘騙至住處附近與鄧勝天一同討論債
    務處理事宜。況依被告門號0000000000號之行動電話與李子
    儀門號0000000000號之行動電話通聯紀錄內容以觀（見前揭
    偵查卷第18頁），被告與李子儀除於97年11月30日有談論交
    易毒品之內容外，於97年11月30日之前、後一日亦有通話，
    被告於97年11月29日與李子儀尚有所聯繫，並無被告所稱李
    子儀因欠錢遭修理後，藏匿無蹤之情況，若被告於97年11月
    30 日確有以誘騙之方法，將李子儀騙出，並有控制其行動
    、扣車之行為，何以於97年12月1日李子儀還會再與被告連
    繫，被告辯稱於97年11月30日及98年5月9日是以販賣第一、
    二級毒品海洛因及甲基安非他命為由誘騙李子儀出面處理債
    務等情，顯係臨訟卸責之詞，並不足採。
  (五)辯護人雖辯稱證人李子儀是為了卸責，誣指被告販賣毒品云
    云，惟依前所述，證人李子儀於警詢及偵查中均明確記載購
    買毒品來源，如何與被告進行交易、數量並就警方所提示通
    訊監察譯文內容供述綦詳，證人李子儀於警詢時更證稱：與
    被告係朋友關係，沒有仇怨與金錢糾紛，亦知悉誣陷他人犯
    罪須負刑事責任等語（見前揭偵查卷第12至13頁），證人李
    子儀於偵查中，並依法具結擔負偽證罪罪責之情形下，仍為
    前開證述，其證言之可信性已獲相當擔保，應無故意為不實
    陳述構陷被告於罪之動機。辯護人及被告均未能陳明何以證
    人李子儀願配合警方誣指被告，空言辯稱證人李子儀係配合
    警方誣指被告販毒云云，自非可採。
  (六)按販賣毒品係違法行為，非可公然為之，而毒品本無一定之
    公定價格，是其各次買賣之價格，當亦各有差異，而或隨供
    需雙方之資力、關係之深淺、需求之數量、貨源之充裕與否
    、販賣者對於資金之需求程度，以及政府查緝之態度，進而
    為各種不同之風險評估，而為機動性之調整，是其價格標準
    ，自非一成不變，且販賣者從各種「價差」或「量差」或「
    純度」謀取利潤方式，亦有差異，然其所圖利益之非法販賣
    行為目的，則屬相同，並無二致。因之，販賣利得，除經被
    告坦承，或其價量至臻明確，確實難以究其原委。然按一般
    民眾普遍認知之毒品非法交易，向為政府查禁森嚴且重罰不
    寬貸，衡諸常情，倘非有利可圖，絕無甘冒重罰風險之理。
    從而，舉凡其有償交易，除足反證其確另基於某種非圖利本
    意之關係外，尚難因無法查悉其買進、賣出之差價，而諉無
    營利之意思，或阻卻販賣犯行之追訴。又販賣毒品者，其主
    觀上有營利之意圖，客觀上有販賣之行為即足構成，至於實
    際上是否已經獲利則非所問。即於有償交付他人之初，係基
    於營利之意思，並著手實施，而因故無法高於購入之原價出
    售，最後不得不以原價或低於原價交付他人時，仍屬販賣行
    為。查被告本身即有施用第一、二級毒品之犯罪前科，此有
    臺灣高等法院被告前案紀錄表可稽，其對於毒品取得非易，
    毒品交易為檢警機關嚴予取締之犯罪，法律並就此設有重典
    處罰，當知之甚明，而被告對外以行動電話作為毒品交易之
    聯絡工具，並交付毒品予購買者李子儀，被告若非有利可圖
    ，豈有數次聯絡、犯險進行第一、二級毒品海洛因及甲基安
    非他命交易之意願，被告主觀上有營利之意圖，自甚明確。
  (七)綜上，被告所辯不足採信。本件事證明確，其犯行堪以認定
    。
二、論罪科刑部分：
    按海洛因及甲基安非他命，分別為毒品危害防制條例第2條
    第2項第1款、第2款所規定之第一、二級毒品，不得非法持
    有及販賣。核被告所為，係犯毒品危害防制條例第4條第1項
    之販賣第一級毒品罪及同條第2項之販賣第二級毒品罪。其
    販賣第一、二級毒品前持有該毒品之低度行為，應為販賣之
    高度行為所吸收，不另論罪。被告所犯上開販賣第一、二級
    毒品二罪間，犯意個別，行為互異，應予分論併罰。被告前
    有如犯罪事實欄所載之犯罪科刑及執行紀錄，有前揭被告前
    案紀錄表1份在卷可參，其於受有期徒刑之執行完畢後，5年
    內故意再犯本案有期徒刑以上之罪，均為累犯，應各依刑法
    第47條第1項規定，加重其刑（販賣第一級毒品罪，其法定
    刑死刑及無期徒刑部分依法不得加重）。被告意圖營利販賣
    第一、二級毒品海洛因及甲基安非他命，固應受非難，惟念
    其所出售之毒品，數量甚微且其次數僅二次，實際獲利不多
    ，與販賣毒品數量達數公斤以上之嚴重危害社會治安情形不
    同，誠屬情輕法重，倘對其販賣毒品海洛因及甲基安非他命
    之犯行分別科以法定最輕本刑之無期徒刑，或7年以上有期
    徒刑，猶嫌過重，衡情尚有可憫恕之處，爰依刑法第59條之
    規定減輕其刑。爰審酌販賣毒品行為乃煙毒禍害之源，非僅
    他人之生命、身體受其侵害，且社會、國家之法益亦不能免
    ，被告竟無視法令禁制，販賣第一、二級毒品予李子儀，其
    犯罪所生之危害非輕，且被告犯後未能坦供犯行之態度，復
    參酌被告之素行、販賣毒品之動機、數量、犯罪所得多寡等
    一切情狀，分別量處如主文所示之刑，並定應執行刑，以資
    懲儆。扣案之行動電話1支（含0000000000號門號SIM卡1枚
    ），為被告所有，業據被告供述在卷（見本院卷(三)第101頁
    ），另被告販賣第一、二級毒品所得2萬3千元（販賣第一級
    毒品所得2萬及販賣第二級毒品所得3千元），分別係供被告
    犯毒品危害防制條例第4條之罪所用之物及犯罪所得之財物
    ，均應依同條例第19條第1項規定沒收之，就犯罪所得財物
    部分如全部或一部不能沒收時，以其財產抵償之。
據上論斷，應依刑事訴訟法第299條第1項前段，毒品危害防制條
例第4條第1項、第2項、第19條第1項，刑法第11條、第47條第1
項、第51條第5款、第59條，判決如主文。
本案經檢察官郭郁到庭執行職務。
中    華    民    國   100    年    4     月    8     日
                  刑事第七庭    審判長法  官  林庚棟
                                      法  官  林勇如
                                      法  官  章曉文
以上正本證明與原本無異。
如不服本判決應於收受送達後10日內向本院提出上訴書狀，並應
敘述具體理由；其未敘述上訴理由者，應於上訴期間屆滿後20日
內向本院補提理由書（均須按他造當事人之人數附繕）「切勿逕
送上級法院」。
                                      書記官  林義盛
中    華    民    國   100    年    4     月    8     日
附錄本案論罪法條
毒品危害防制條例第4條
製造、運輸、販賣第一級毒品者，處死刑或無期徒刑；處無期徒
刑者，得併科新臺幣2 千萬元以下罰金。
製造、運輸、販賣第二級毒品者，處無期徒刑或7年以上有期徒
刑，得併科新臺幣1千萬元以下罰金。
製造、運輸、販賣第三級毒品者，處5年以上有期徒刑，得併科
新臺幣7百萬元以下罰金。
製造、運輸、販賣第四級毒品者，處3年以上10年以下有期徒刑
，得併科新臺幣3百萬元以下罰金。
製造、運輸、販賣專供製造或施用毒品之器具者，處1年以上7年
以下有期徒刑，得併科新臺幣1百萬元以下罰金。
前五項之未遂犯罰之。